【裁判字號】    90,易,346
【裁判日期】    900703
【裁判案由】    違反醫師法
【裁判全文】
臺灣基隆地方法院刑事判決                            九十年度易字第三四六號
    公  訴  人  臺灣基隆地方法院檢察署檢察官
    被      告  甲○○
右列被告因違反醫師法案件，經檢察官提起公訴（九十年度偵字第二○○○號），本
院判決如左：
    主  文
甲○○未取得合法醫師資格，擅自執行醫療業務，處有期徒刑壹年，緩刑年。
如附表所示之物品均沒收。
    事  實
一、甲○○（起訴書誤載為謝素媚）未取得合法牙科醫師資格，竟在基隆市仁愛區○
    ○○路一三○號二樓開設「和裕白金瓷牙」，為不特定病患從事清理牙齒及裝置
    假牙等行為，而擅自執行牙醫醫療業務。嗣於民國（下同）九十年五月四日十時
    許，由基隆市政府衛生局稽查人員在上址查獲甲○○正為病患牙齒進行診療，並
    當場扣得甲○○所有如附表所示從事醫療業務使用之物品。
二、案經基隆市政府函送臺灣基隆地方法院檢察署檢察官偵查起訴。
    理  由
一、訊據被告甲○○矢口否認有從事醫療之行為，辯稱：係因患者假牙有破洞前來詢
    問，伊只為其清理假牙上之檳榔汁，並未替該患者進行診療，且現場扣得之診療
    器械係已過世之王醫師留給伊，伊僅有製作齒模云云。然查，右揭事實，業據證
    人即基隆市政府衛生局稽查人員丁梅姈到庭證述綦詳，並有稽查紀錄表影本一紙
    及現場相片六張附卷可按，且有如附表所示之物品扣案可資佐證；參之被告亦坦
    承其未有合格牙醫師資格及取得鑲牙師或齒模技師之執照，竟仍收受原牙醫師所
    遺留之醫療器械，並在所居住之處所標示診療時間，甚而在患者登門就診時，擅
    自將患者假牙取下進行處理，顯見其意即在於從事與牙醫醫療相關之業務，否則
    為何要收受並使用原牙醫師所遺留之診療物品？是被告上開所辯，純屬飾卸之詞
    ，要無可採，事證明確，犯行洵堪認定。
二、查被告甲○○未具牙醫師資格，即擅自執行牙醫醫療業務，核其所為係犯醫師法
    第二十八條第一項前段之擅行醫療業務罪。爰審酌被告犯罪之動機、目的、手段
    ，未具備醫事人員資格，即擅自為人治療，對就診病患與現今醫療制度所生之危
    害及犯罪後態度等一切情狀，量處如主文所示之刑。查被告前未曾受有期徒刑以
    上刑之宣告，有臺灣基隆地方法院檢察署刑案資料查註紀錄表及台灣高等法院被
    告全國前案紀錄表在卷可稽，其因一時失慮，致罹刑章，經此科刑教訓，當已足
    資警惕，益知戒慎而無再犯之虞，本院認所宣告之刑，以暫不執行為適當，併予
    宣告緩刑三年，以啟自新。如附表所示之物，係經被告取得所有並供非法執行醫
    療業務所用之器械、物品，均依醫師法第二十八條第一項前段規定宣告沒收。
據上論斷，應依刑事訴訟法第二百九十九條第一項前段，醫師法第二十八條第一項前
段，刑法第十一條前段、第七十四條第一款、第三十八條第一項第二款，判決如主文
。
本案經檢察官周慶華到庭執行職務。
中      華      民      國      九十      年      七      月    三      日
                                臺灣基隆地方法院刑事第三庭
                                    法      官  林  玉  珮
右正本證明與原本無異。
對於本件判決如有不服，應於收受送達後十日內，向本院提出上訴書狀，上訴於臺灣
高等法院，並按他造當事人之人數附具繕本。
                                    書  記  官  陳  俊  德
中      華      民      國      九十      年      七      月    五      日
附錄論罪法條
醫師法第二十八條第一項前段：
未取得合法醫師資格，擅自執行醫療業務者，處一年以上三年以下有期徒刑，得併科
新臺幣三萬元以上十五萬元以下罰金，其所使用之藥械沒收之。但合於左列情形之一
者，不在此限：
一、在中央衛生主管機關認可之醫院，於醫師指導下實習之國內醫學院、校學生或畢
    業生。
   附    表
  ┌───┬────────┬────┐
  │編  號│物   品   名  稱│數    量│
  ├───┼────────┼────┤
  │ 一、 │口鏡            │一支    │
  ├───┼────────┼────┤
  │ 二、 │探針            │一支    │
  ├───┼────────┼────┤
  │ 三、 │鑷子            │一支    │
  ├───┼────────┼────┤
  │ 四、 │清潔牙齒藥水    │一瓶    │
  ├───┼────────┼────┤
  │ 五、 │修假牙針頭      │三十二支│
  └───┴────────┴────┘
（移下頁）
（續上頁）
  ┌───┬────────┬────┐
  │ 六、 │補瓷牙粉        │一瓶    │
  ├───┼────────┼────┤
  │ 七、 │充填補牙器械    │二支    │
  └───┴────────┴────┘


司法院資訊處製作；財團法人民間司法改革基金會備份。
